【裁判字號】    89,交上訴,2419
【裁判日期】    891016
【裁判案由】    業務過失致死
【裁判全文】
臺灣高等法院臺中分院刑事判決              民國八十九年度交上訴字第二四一九號
    上  訴  人  臺灣彰化地方法院檢察署檢察官
    上  訴  人
    即  被  告  乙○○
    選任辯護人  劉鴻基
右上訴人因被告過失致死案件，不服臺灣彰化地方法院中華民國八十九年十月十六日
第一審判決（民國八十九年度交訴字第九十八號，起訴案號：臺灣彰化地方法院檢察
署民國八十八年度偵字第八一九六號），各提起上訴，本院判決如左：
    主      文
原判決撤銷。
乙○○因過失致人於死，處有期徒刑月，如易科罰金以參佰元折算壹日。
    事      實
一、乙○○於民國（下同）八十八年七月十九日下午六時二十五分許，駕駛牌照號碼
    ＶＷ─２４８２號自用小貨車，在彰化縣和美鎮○○路○段三五四號其友人王明
    富住處前之彰美路東向車道慢車道處，正以車頭朝東南車尾向西北，尾部左斜之
    方式，倒車進入彰美路東向外側車道之際，因疏未注意設法使過往之車輛、行人
    足以讓避，並為其他必要之安全措施，且依當時情形，又無不能注意之情形，竟
    疏於注意，貿然倒車，適有謝永和騎乘牌照號碼ＫＸＶ─１３５號重型機車，沿
    同路由西向東方向，因酒後注意力渙散，已不能安全駕駛，仍騎乘機車，乙○○
    在前方實施倒車後退侵及其行駛之車道時，該小貨車之左後側撞擊機車，致謝永
    和之機車及人倒地，因此受有左額部、顴骨部、頰部、乳房部、右三角肌部、左
    三角肌部、手背部、右膝部、足背部、左膝前部、膕凹部等部位擦傷；左右兩側
    耳孔流血、右頸前部、胸鎖乳突部裂傷深及胸腔可見肺葉等傷害，直接引起低容
    積性休克、顱內出血，經乙○○央請友人王明富延請救護車緊急護送至彰化縣私
    立財團法人彰化基督教醫院（以下簡稱基督教醫院）救治時，已無生命現象（相
    驗屍體證明書記載死亡時間為八十八年二月十六日下午八時十分，直接引起死亡
    之原因為低容積性休克、顱內出血）。
二、乙○○於肇事後，尚未經偵查機關發覺前，即主動央請友人王明富向警報案，並
    於警員到場時自首其為肇事者，並接受審判。
三、案經彰化縣警察局和美分局報請台灣彰化地方法院檢察署檢察官相驗後，偵查起
    訴。
    理      由
一、訊據被告乙○○（以下簡稱被告）固坦承有於右揭時地，駕駛牌照號碼ＶＷ─２
    ４８２號自用小貨車正以頭朝東南尾向西北之方式由南往北左斜方向，倒車進入
    東向外側車道之際，因被害人謝永和（以下簡稱被害人）行車不慎自後撞擊其貨
    車之車斗，受有左額部、顴骨部、頰部、乳房部、右三角肌部、左三角肌部、手
    背部、右膝部、足背部、左膝前部、膕凹部等部位擦傷；左右兩側耳孔流血、右
    頸前部、胸鎖乳突部裂傷深及胸腔可見肺葉等傷害，直接引起低容積性休克、顱
    內出血，未及醫治即死亡等事實不諱。惟矢口否認有過失致死之犯行，辯稱：伊
    當時已完成倒車，且往前行駛五公尺，係由於被害人自己超速行車，又疏於注意
    車前狀況所致云云。經查：被告於前開時地駕駛自用小貨車與被害人騎乘之機車
    相撞擊，致被害人受傷不治死亡之事實，除據被告部分自白在卷外，並經被害人
    之父丙○○指訴在卷，復有肇事後之現場實況及車損照片、警製道路交通事故調
    查報告表及台灣彰化地方法院檢察署檢察官督同檢驗員相驗後，製作之勘驗筆錄
    、驗斷書及相驗屍體證明書等件在卷可稽。
二、核閱卷附肇事後之現場照片所示，被告所駕之小貨車係車頭朝東南車尾向西北，
    斜向停置於彰美路東向慢車道上，車體與道路尚有相當之角度，且前輪仍保持直
    向並無左轉進入道路之情形，又車頭深入路側空地，車體完全占用慢車道等情節
    ，應認被告仍未完成倒車殆無可疑。至被告雖辯稱：其已完成倒車，且前行五公
    尺，此稽之相驗卷宗第七頁下方之照片所示，被告貨車後輪後方之路面印有輪痕
    至明云云。固然，由前揭照片可清晰辨識被告貨車後方遺有輪痕無訛，但該輪痕
    係幾近垂直斜交於道路，而與車體同向，衡之社會事實與經驗，應係實施倒車之
    際，在原地進退挪移所遺留，不足以憑斷被告有完成倒車之事實。按汽車實施倒
    車之際，應設法使過往之車輛、行人足以避讓，並為其他必要之安全措施，本為
    駕駛人倒車時應行注意之事項，原無待法令明文規定，況道路交通安全規則第一
    百十條第二款已揭櫫甚明，可資參照。本案被告領有駕駛執照尤應知悉熟稔，竟
    疏忽未遵行，況當時被告係附載其子甲○○在場，尤應指派甲○○於車後對即將
    駛近之車輛指揮暫停或迴避，依其情況並無不能注意之情事，自難認其已盡注意
    之義務。惟核之卷附彰化縣警察局道路交通事故調查報告表及肇事現場實況照片
    所示，本件交通事故發生後，被害人所騎乘之機車係衝至被告貨車左前方之彰美
    路東向車道臨安全島之內線車道上，而被告貨車之後車斗左上角沾有血跡等情形
    ，及經基督教醫院採集被害人之血液鑑驗結果，被害人血液酒精濃度值高達每毫
    升一０．六二毫克之事實，亦有該醫院出具之檢驗報告單影本附卷可憑（見相驗
    卷第三十四頁）。顯認被害人於駕駛機車行駛於道路上前，確係服用多量含酒精
    之飲料，是本件交通事故，被告難辭過失之責，臺灣省車輛行車事故覆議鑑定委
    員會覆議意見書（見本審卷第四十四頁），覆議意見載明乙○○駕駛自小貨車由
    路外倒車時進入道路未注意後方來車，為肇事主因，謝永和無肇事因素，惟酒後
    騎車，有違規定（血液中酒精濃度值為一○‧六二  ）。至台灣省彰化縣區車輛
    行車事故鑑定委員會八十九年三月二十四日彰鑑字第八八六四八號函，因未判認
    被告乙○○已否完成倒車，及參酌被告與被害人肇事後各自駕駛車輛之相關位置
    ，而泛稱：「１、乙○○小貨車當時如正在倒車中，則其未注意後方來車狀況，
    貿然倒車不當，應為肇事主因，謝永和酒後駕駛重機車未注意車前狀況，應為肇
    事主因。２、乙○○小貨車當時如已倒車完成往前起駛之狀態，則謝永和酒後駕
    駛重機車未注意車前狀況，應為肇事原因，乙○○駕自小貨車已完成倒車甫向前
    起駛，難防後車來撞，應無肇事因素。」等語，尚欠周延、明確，礙難憑參，附
    此敘明。又據卷附台灣彰化地方法院檢察署之勘驗筆錄、驗斷書及相驗屍體證明
    書等證明文件研判，被害人確係因被告之過失行為，致受傷未及醫治即已死亡，
    被告之過失行為與被害人之死亡，二者間顯有相當因果關係屬實。是本案事證已
    臻明確，被告犯行洵堪認定。至被告之子甲○○於本院行調查時固到庭供稱被告
    當時已經倒車完成等語（見本審卷第五十頁），所供核與上情不符，無非偏頗之
    詞，應不足採，被告認覆鑑不可採，請求再傳喚實施鑑定之人到庭說明，並報告
    鑑定經過，亦無必要，合此敘明。
三、核被告所為，係犯刑法第二百七十六條第一項之過失致死罪。被告於肇事後，尚
    未經偵查機關發覺前，即主動央請友人王明富向警報案，並於警員到場時，向警
    自首其為肇事者等情，有警訊筆錄及彰化縣警察局受理各類案件記錄表影本在卷
    可據，應認合於自首之要件，爰依刑法第六十二條前段規定，減輕其刑。惟斟酌
    本案被害人酒後駕車，原判決予以論罪科刑，固非無見，惟原判決事實認定被害
    人亦與有過失，然實際上其僅酒後騎車有違規定，詳如前述，又未為緩刑之諭知
    ，於據上論斷竟引用刑法第七十四條第一款之條文，漏引刑法第四十一條條文，
    均有未洽，檢察官上訴意旨雖未指摘及此，認原判決量刑過輕，因迄至本院辯論
    時，尚未與被害人成立民事上之和解，上訴為有理由，被告上訴否認有過失，為
    無理由，但原判決既有上述可議之處，自應由本院將原判決撤銷。爰審酌被告素
    行、行為所生之危害、肇事之情節、犯後之態度等一切情狀，量處如主文第二項
    所示之刑及諭知易科罰金折算之標準示懲。
四、據上論斷，應依刑事訴訟法第三百六十九條第一項前段、第三百六十四條、第二
    百九十九條第一項前段，刑法第二百七十六條第一項、第六十二條前段、第四十
    一條第一項，罰金罰鍰提高標準條例第一條前段，判決如主文。
本案經檢察官丁○○到庭執行職務。
中      華      民      國      九十      年      三      月   三十     日
                                  臺灣高等法院臺中分院刑事第六庭
                                        審判長法  官  陳  嘉  雄
                                              法  官  邱  顯  祥
                            法  官  龔  永  昆
右正本證明與原本無異。
不得上訴。
                                              書記官  王  麗  英
中      華      民      國      九十      年      三      月    三十    日
                                                                        Ｄ


司法院資訊處製作；財團法人民間司法改革基金會備份。
